【裁判字號】    97,上訴,1596
【裁判日期】    970902
【裁判案由】    偽造有價證券
【裁判全文】
臺灣高等法院臺中分院刑事判決        97年度上訴字第1596號
上  訴  人  臺灣臺中地方法院檢察署檢察官
上  訴  人
即  被  告  丙○○
指定辯護人  本院公設辯護人  賴泰鈞
上列上訴人等因被告偽造有價證券等案件，不服臺灣臺中地方法
院97年度訴緝字第56號、易緝字第57號，中華民國97年5月19日
第一審判決（起訴案號：臺灣臺中地方法院檢察署89年度偵緝字
第254號、第270號），提起上訴，本院判決如下：
    主  文
原判決撤銷。
丙○○連續犯業務侵占罪，處有期徒刑捌月；又意圖供行使之用
，而偽造有價證券，處有期徒刑壹年陸月；應執行有期徒刑貳年
。緩刑伍年。
    事  實
一、丙○○為久菱實業股份有限公司（下稱久菱公司）派駐在台
    中營業處之久億實業社擔任經理一職，負責推銷產品兼收取
    貨款等業務。竟意圖為自己不法之所有，並基於概括之犯意
    ，自民國（下同）86年12月起至87年5月止，趁收取貨款之
    機會，連續將其收取之林石樹、邱庭甲、廖本謝、葉秀英、
    蔡金珠、楊登煌、張萬益、洪惠好、洪秀緞、丁月英、陳進
    益、吳秀貞、曾志明、王萬成、邱玉蓮、余宏與、林素雲、
    張寶丹、林美珍、林進丁等人二十筆貨款，共新台幣（下同
    ）六萬一千零五十元，挪為己用。又於87年2月14日將其所
    保管之久菱公司之現金五萬一千七百元，以易持有為所有之
    意思，而據為己有，予以花用。嗣經久菱公司向客戶收取貨
    款，始發覺上情。
二、丙○○意圖為自己不法之所有，明知付款人為上海商業儲蓄
    銀行三重分行、發票人甲○○、發票日民國87年6月25日、
    票號0000000號、面額五萬六千元之支票，係已經金融行庫
    拒絕往來之人頭支票，即俗稱之「芭樂票」，竟於87年5月
    20日，在台中縣豐原市○○路101號林造賢住處，佯以向林
    造賢借貸九萬九千元，並交付前開支票，及另向其同事乙○○借用付款人為台中區中小企業銀行內新分行、票號
    0000000 號之空白支票一紙，乙○○授權其僅能簽發九千元
    以內之面額，乃丙○○竟意圖供行使之用，逾越授權範圍，
    於87年6 月18日在久菱公司內簽發發票日87年6月20日、面
    額四萬三千元之支票一紙交付林造賢，以取信於林造賢，使
    林造賢不疑有他如數交付借貸金額，詐得九萬九千元。嗣屆
    期經林造賢提示付款均未兌現，丙○○又避不見面，始知受
    騙。
三、案經林造賢、久菱公司分別訴請台灣台中地方法院檢察署檢
    察官偵查起訴。
    理  由
一、訊據被告丙○○對上揭犯罪事實坦承不諱，核與告訴人久菱
    公司代理人洪金龍，及告訴人林造賢指訴情節相符，而被告
    所交付之前開發票人為甲○○之支票，係人頭支票，已由臺
    灣板橋地方法院檢察署檢察官偵辦中一節，業據證人甲○○
    證述在卷，並有臺灣板橋地方法院判決一紙附卷可稽。另被
    告交付予林造賢之上開發票人乙○○之支票一紙，據被害人
    乙○○於偵查中指稱：「我的票是空白的，是丙○○在公司
    裡向我拿去的，金額是林某自己填的，他是告訴我要借九千
    元，我支票給他也是同意他開九千元而已」等語，質之被告
    ，亦於本院坦認屬實，並有上開支票及退票理由單附卷可稽
    ，堪認被告確有逾越授權範圍偽造該支票之情事。至被告侵
    占久菱公司交其保管之現金五萬一千七百元及侵占貨款六萬
    一千零五十元，復有被告丙○○之保管條及親自書立之收款
    明細表、切結書影本各一份、客戶證明書影本三份等附卷為
    憑，足證被告之自白與事實相符，被告犯行應堪認定。
二、核被告丙○○所為，關於其侵占公司之貨款及交其保管之現
    金部分，係犯刑法第336條第2項之業務侵占罪；關於向林造
    賢詐借金錢及偽造支票部分，係犯同法第339條第1項之詐欺
    罪、第201條第1項之偽造有價證券罪。被告多次業務侵占犯
    行，時間緊接，犯罪構成要件相同，顯係基於概括犯意而為
    之，為連續犯，惟被告行為後，刑法及刑法施行法業於94年
    2月2日總統令公布修正，並自95年7月1日施行，修正後刑法
    刪除第56條連續犯之規定，則被告多次業務侵占犯行，於修
    正刑法施行後，需改論以數罪併罰，此修正雖非構成要件之
    變更，然已實際影響被告刑罰之法律效果，自屬法律有變更
    ，經依刑法第2條第1項為新舊法之比較適用結果，修正後刑
    法並未較有利於被告，是仍應依修正前刑法第56條連續犯之
    規定，論以一連續業務侵占罪，並加重其刑。又其偽造支票
    復持以行使，行使之低度行為，應為偽造支票之高度行為所
    吸收，不另論罪。而其所犯偽造有價證券罪與詐欺罪間，具
    有方法結果之牽連關係，本應依牽連犯之規定論以一罪，惟
    修正後刑法並刪除第55條後段牽連犯之規定，須改以數罪併
    罰論擬，經依刑法第2條第1項比較結果，修正後刑法並未較
    有利於被告，仍應依修正前刑法第55條後段牽連犯之規定，
    從重論以偽造有價證券罪。再刑法第201條第1項之偽造有價
    證券罪及第336條第2項之業務侵占罪，其法定刑中均有得併
    科三千元以下罰金之規定，依修正後刑法施行法增訂第1條
    之1及修正後刑法第33條第5款等規定，該二罪所得科處罰金
    刑最高為新臺幣九萬元、最低為新臺幣一千元；然依被告行
    為時之罰金罰鍰提高標準條例第1條前段、現行法規所定貨
    幣單位折算新臺幣條例第2條及修正前刑法第33條第5款之規
    定，該二罪所得科處罰金刑最高為新臺幣九萬元、最低為新
    臺幣三元，修正後法規並未較有利於被告，依刑法第2條第1
    項前段規定，仍應適用行為時之法律。再被告所犯上開業務
    侵占與偽造有價證券二罪，罪名不同，犯意各別，應予分論
    併罰。又修正前刑法第51條第5款原規定「宣告多數有期徒
    刑者，於各刑中之最長期以上，各刑合併之刑期以下，定其
    刑期。但不得逾二十年」，修正後刑法第51條第5款則改為
    「宣告多數有期徒刑者，於各刑中之最長期以上，各刑合併
    之刑期以下，定其刑期。但不得逾三十年」，經依同法第2
    條第1項規定比較結果，亦以適用修正前刑法第51條第5款之
    規定較有利於行為人。再被告係96年7月16日之前遭通緝，
    惟至97年1月28日始自行到警局投案，並送歸案，有通緝案
    件移送書及筆錄在卷足稽，其未於96年12月31日以前自動到
    案接受審判，依中華民國九十六年罪犯減刑條例第5條之規
    定，不得依該條例減輕其刑，併此指明。原審固予被告論科
    ，惟被告尚侵占其代管之公司款五萬一千七百元及偽造上開
    支票，乃原判決均未予論列及科處，顯有違誤，是被告上訴
    請求從輕量刑，顯無可採，然檢察官上訴意旨指摘原判決不
    當，則屬可取，應由本院將原判決撤銷改判，爰審酌被告犯
    罪之動機、手段、犯後業與告訴人林造賢及久菱公司和解，
    有和解書二份在卷等情況，就業務侵占部分量處有期徒刑八
    月，而偽造有價證券部分，所犯情輕法重，告訴人林造賢又
    已表示原宥不究，犯罪情狀尚可憫恕，爰依刑法第59條規定
    酌量減輕其刑後，處以有期徒刑一年六月，並與業務侵占部
    分定其應執行刑為有期徒刑二年示懲。末以被告素行良好，
    前未曾受有期徒刑以上刑之宣告，有臺灣高等法院被告前案
    紀錄表在卷可考，其一時失慮，觸犯刑章，經受刑之宣告教
    訓，應已知警惕，當無再犯之虞，而被告請求給予自新機會
    ，本院認所宣告之行，以暫不執行為適當，故予同時諭知緩
    刑五年，以啟自新。
三、據上論斷，應依刑事訴訟法第369條第1項前段、第364條、
    第299條第1項前段，刑法第2條第1項、第201條第1項、第
    336條第2項、第74條第1項，修正前刑法第56條、第55條後
    段、第51條第5款，判決如主文。
本案經檢察官丁○○到庭執行職務。
中    華    民    國    97    年     9     月    2     日
            刑事第四庭    審判長法  官  洪  耀  宗
                                法  官  劉  登  俊
                                法  官  陳  欣  安
上列正本證明與原本無異。
偽造有價證券罪部分，得上訴
業務侵占罪部分，不得上訴
如不服本判決應於收受送達後10日內向本院提出上訴狀，其未敘
述上訴之理由者並得於提起上訴後10日內向本院補提理由書（均
須按他造當事人之人數附繕本）。
                                書記官  籃  營  昌
中    華    民    國    97    年     9     月    2    日
附錄：
刑法第201條第1項
意圖供行使之用，而偽造、變造公債票、公司股票或其他有價證
券者，處三年以上十年以下有期徒刑，得併科三千元以下罰金。
刑法第336條第2項
對於業務上所持有之物，犯前條第一項之罪者，處六月以上五年
以下有期徒刑，得併科三千元以下罰金。


司法院資訊處製作；財團法人民間司法改革基金會備份。
